【裁判字號】    88,訴,1705
【裁判日期】    890113
【裁判案由】    搶奪
【裁判全文】
臺灣板橋地方法院刑事判決                        八十八年度訴字第一七０五號
    公  訴  人  臺灣板橋地方法院檢察署檢察官
    指定辯護人  本院公設辯護人  丁○○
右列被告因搶奪案件，經檢察官提起公訴〔八十八年度偵字第二０一三三號〕，本院
判決如左：
    主  文
丙○○DONGPHET ANUCHON無罪。
    理  由
一、公訴意旨略以：丙○○DONGPHET ANUCHON與KHONWAI 乙○○○○○〔下稱乙○○○○○，另經公
    訴人處分不起訴〕二人於民國〔下同〕八十八年八月二十二日二十二時三十分許
    ，在臺北縣鶯歌鎮○○路「金金戲院」前，因細故與THAWEECHOK 甲○○○○○〔下稱
    甲○○○○○，起訴書誤載為甲○○○○○ THAWEECHOK〕發生爭吵，丙○○DONGPHET ANUCHON
    與乙○○○○○二人並進而圍毆甲○○○○○，嗣丙○○DONGPHET ANUCHON見混亂中甲○○○○○不及
    防備，竟意圖為自己不法之所有，搶奪甲○○○○○身上所帶之金項鍊壹條〔約捌錢重
    〕得手，因認被告丙○○DONGPHET ANUCHON涉刑法第三百二十五條第一項之搶奪犯
    嫌云云。
二、按犯罪事實應依證據認定之，無證據不得推定其犯罪事實，又不能證明被告犯罪
    應諭知無罪之判決，刑事訴訟法第一百五十四條、第三百零一條第一項定有明文
    。次按又認定犯罪事實應憑積極證據，倘積極證據不足以為不利於被告事實之認
    定時，即應為有利被告之認定，更不必有何有利之證據，最高法院三十年上字第
    八一六號著有判例，所謂「積極證據足以為不利被告事實之認定」，依據同院七
    十六年臺上字第四九八六號判例意旨，係指據為訴訟上證明之全盤證據資料，在
    客觀上以達於通常一般之人均不致於有所懷疑，而得確信被告確曾犯罪之程度；
    若未達到此一程度，而有合理懷疑之存在時，即無從為被告有罪之確信。公訴人
    認被告涉前開犯嫌，係以「被告之『自白』」、證人乙○○○○○、甲○○○○○、JANTHUNG
    JACHARA、王秀鳳之證述及贓物領據壹紙為據；訊據被告，堅決否認犯罪，辯稱
    ：「發生這件事時，我跟我的朋友乙○○○○○在跳舞，有人來警告，我就跟我的朋友
    要走，結果我的朋友跟告訴人打架，我朋友倒在上，我架起我朋友，看到地上有
    金飾，以為是我朋友的，我撿起，回到家我問我朋友說是否他的，他說不是，我
    們就去現場，但沒找到被害人，我就把項鍊交給王秀鳳」、「〔乙○○○○○之警訊筆
    錄〕這筆錄不正確，他當時已喝醉，他不清楚狀況」〔參見本院卷第五十一頁〕
    、「當天我下午四點去警局，我有表示我沒搶，是從地上撿起的，但通譯說不清
    楚」、「當時老闆娘〔指王秀鳳〕說他會把金項鍊〔還〕給所有人，所以我才把
    項鍊交給他」〔參見本院卷第五十二頁〕、「當時被害人〔甲○○○○○〕的扣子被拉
    掉，所以項鍊才會掉」〔參見本院卷第五十四頁〕、「我認為在警局通譯沒有說
    清楚」〔參見本院卷第五十五頁〕、「我沒有要搶被害人的金項鍊，那是他掉在
    地上的，我撿起要還被害人，後來交給王秀鳳」〔參見本院卷第五十六頁〕、「
    我不是要搶奪，我是以為金飾是我朋友乙○○○○○的，當時我朋友跟對方有口角，我
    本來已離開，我回去勸架，我發現地上有金項鍊，我以為是證人乙○○○○○的，我撿
    起後就交給證人乙○○○○○」〔參見本院卷第三十一頁〕等語。查：被告並『未』於
    偵訊時『自白』犯罪〔參見偵卷第四十八頁反面、第四十九頁正面〕，雖被告之
    警訊筆錄載：「搶走被害人的金項鍊是我臨時順手拔走的，KHONWAI 乙○○○○○『不
    曉得』我會搶走金項鍊」〔參見偵卷第六頁反面〕，惟於本院堅決否認犯罪，其
    『自白』情節已有先後不一致之瑕疵。且查：
    〔一〕被害人甲○○○○○之警訊筆錄，先是指訴乙○○○○○搶走伊之金項鍊，而非被告行
          搶，即訴稱：「我是於八十八年八月二十二日二十三時三十分許，在鶯歌
          鎮○○路金金戲院，被泰籍勞工KHONWAI 乙○○○○○，1977,05,05出生，護照
          號碼A405043，持酒瓶搶走我的金項鍊壹條」〔參見偵卷第八頁正面〕，
          第二次訊問時，改稱：「我確定他〔指被告丙○○DONGPHET ANUCHON〕有打
          我及搶我的金項鍊」〔參見偵卷第十頁正面〕，於警訊時指訴情節前後已
          歧，質諸甲○○○○○「跟被告是否有爭執？」，答稱「『沒有』，被告丙○○-
          DONGPHET ANUCHON是進去幫證人乙○○○○○」〔參見本院卷第三十三頁〕，續
          質以「被告如何搶你的項鍊？」，答稱：「我當時沒有看到我的項鍊，我
          有一點感覺證人『乙○○○○○』從我身上拔走的」〔參見本院卷第三十五頁〕
          ，再質以「如何掉的？」，答稱：「應該有打架及手搶奪的原因」，質以
          ：「何人？」，仍答稱：「『乙○○○○○』」〔參見本院卷第三十六頁〕，綜
          被害人甲○○○○○供述意旨，其所有前開項鍊，係因『乙○○○○○』之腕力離身。
          似此情節，未便執甲○○○○○供述上情資為必要證據，遽認被告於警訊之自白
          與事實相符。
    〔二〕共同被告『不利於己』之供述得資為他共同被告犯罪事實認定之依據，惟
          若共同被告之供述係『利於己』之供述，實未便據為他被告犯罪事實認定
          之依據。查乙○○○○○與被告丙○○DONGPHET ANUCHON同列為八十八年度偵字第
          二０一三三號案之被告，有上開案卷足佐，乙○○○○○之警訊筆錄係載：「我
          『沒有』動手搶他〔指甲○○○○○〕的金項鍊」、「是我朋友動手行搶的」〔
          參見偵卷第四頁反面〕，析其意旨，係否認犯罪而指他共同被告犯罪，乃
          共同被告乙○○○○○『完全』『利於己』之供述，未便執之為據，遽認被告
          丙○○DONGPHET ANUCHON於警局之前開自白與事實相符。再查共同被告『NI-
          KHOM』於偵訊時供稱：「當時雙方互起毆打時，項鍊掛在被害人〔甲○○○○○
          〕脖子上，雙方一陣扭打後，最後『莫名其妙』項鍊即在我〔即乙○○○○○〕
          手腕上，我誤以為是我朋友的，回家後我朋友均說不是他們的，我就又拿
          回餐廳給老闆王秀鳳」、「我們沒有故意，我以為是丙○○DONGPHET〔即被
          告〕的，之後確定不是，已返還了，我們無故意」〔參見偵卷第四十八頁
          反面、第四十九頁正面〕，據共同被告乙○○○○○於偵訊時供述意旨，除供述
          自己〔即乙○○○○○〕持有前開項鍊、誤項鍊為被告所有外，並未指被告丙○○-
          DONGPHET ANUCHON犯罪，質諸乙○○○○○：「案發時打架經過？」，答稱：「
          我跟被告去泰國餐廳跳舞，證人甲○○○○○來警告我說我姿勢有問題，我跟被
          告說，後來我跟證人甲○○○○○打架，回家後，被告給我項鍊，我說不是我的
          ，我們有去原來消費的餐廳，老闆娘說證人甲○○○○○已去警局，我們就回去
          ，把金飾交給老闆」〔參見本院卷第三十七頁〕，所供情節與偵訊時亦異
          ，抑且，亦未指被告丙○○DONGPHET ANUCHON犯罪，乙○○○○○於本院供述情節
          ，與被告於本院答辯前情相符，實亦無從執乙○○○○○供述上情資為必要證據
          ，認被告於警訊之自白與事實相符。
    〔三〕王秀鳳於警訊時陳述稱：「金項鍊是KHONWAI 乙○○○○○〔男，泰國，1977．
          5．07．護照號碼A405043〕拿給〔我〕的」〔參見偵卷第十一頁反面〕，
          並未指述被告丙○○DONGPHET ANUCHON曾持有上開項鍊。證人 JANTHUNG
          JACHARA於偵訊時固稱：「當時案發時，丙○○DONGPHET ANUCHON也有在場參
          與犯罪」〔參見偵卷第三十一頁正面〕，惟與被害人甲○○○○○於本院訴稱：
          「我有一點感覺證人『乙○○○○○』從我身上拔走的」〔參見本院卷第三十五
          頁〕相左，已難憑信，未便資為不利於被告之論據。
    〔四〕細索「被告丙○○DONGPHET ANUCHON」、「乙○○○○○」及被害人「甲○○○○○」自
          警訊以迄偵審中所供前後『均歧』，惟被害人「甲○○○○○」之項鍊，『最終
          』係由「乙○○○○○」持有、執交王秀鳳，業據王秀鳳於警訊時述明〔參見偵
          卷第十一頁反面〕，審酌被害人甲○○○○○於本院述稱：「我有一點感覺證人
          『乙○○○○○』從我身上拔走的」〔參見本院卷第三十五頁〕，質以：「何人
          ？」，仍答稱：「『乙○○○○○』」〔參見本院卷第三十六頁〕，據此，推見
          被害人甲○○○○○所有前開項鍊，係因『乙○○○○○』之腕力離身，而『非』『被
          告行搶』致之，難遽認被告有何搶奪犯行。
    〔五〕又前開項鍊究係乙○○○○○與甲○○○○○爭執之際，不慎扯下，抑或乙○○○○○另有因
          由施腕力致甲○○○○○所有前開項鍊離身，非起訴效力所及，本院無從審究。
    〔六〕此外，復查無其他積極確切之事證，足認被告涉犯有公訴人起訴之搶奪犯
          嫌，當屬不能證明被告犯罪，爰依法為無罪之諭知。
據上論斷，應依刑事訴訟法第三百零一條第一項，判決如主文。
本案經檢察官黃和村到庭執行職務
中      華      民      國      八十九      年     一     月    十三    日
                                      臺灣板橋地方法院刑事第一庭
                                          法  官  陳  福  來
右正本證明與原本無異
如不服本判決應於送達後十日內向本院提出上訴狀
                                          書記官  陳  春  銘
中      華      民      國      八十九      年     一     月   二十一   日


司法院資訊處製作；財團法人民間司法改革基金會備份。
